臺灣高等法院臺南分院民事裁定　　100年度再字第8號
再 審 原告　翁刷鴻
　　　　　　翁巧紅
　　　　　　翁福村
　　　　　　翁千惠
兼共同訴訟
代　理　人　施立彥
再 審被 告　陳天河
上列當事人間租佃爭議事件，再審原告對於中華民國99年3月9日
本院99年度上字第10號確定判決，提起再審之訴，本院裁定如下
：
    主  文
再審之訴駁回。
再審訴訟費用由再審原告負擔。
    理  由
一、按「對於第三審法院之判決，係本於民事訴訟法第496條第1
    項第9款至第13款事由，聲明不服者，專屬原第二審法院管
    轄」，民事訴訟法第499條第2項但書定有明文。本件再審原
    告係對於本院99年度上字第10號及最高法院99年度臺上字第
    1082號確定判決提起再審，本件再審聲請人於臺灣嘉義地方
    法院訊問中到庭陳述，其據以提起本件再審理由為民事訴訟
    法第496條第1項第10款，依前揭規定應專屬本院管轄，合先
    敘明。
二、按民事訴訟法第496條第1項第10款所定「證人、鑑定人、通
    譯、當事人或法定代理人經具結後，就為判決基礎之證言、
    鑑定、通譯或有關事項為虛偽陳述者」為再審理由，依同條
    第2項規定，須以「宣告有罪之判決或處罰鍰之裁定已確定
    ，或因證據不足以外之理由，而不能為有罪之確定判決或罰
    鍰之確定裁定者」為限；而有民事訴訟法第496條第1項第7
    款至第10款之情形者，而未主張宣告有罪之判決或處罰之裁
    定已確定，或因證據不足以外之理由，而不能為有罪之確定
    判決或罰鍰之確定裁定者應認其為不合法（最高法院36年5
    月23日民刑總會決議(三)參照）。再審原告雖以原確定判決審
    理中，再審被告與證人陳文興均供稱彼此無親戚關係，惟經
    再審原告等蒐證後，已有明確證據證明再審被告與陳文興確
    實有親戚關係，證人陳文興經具結後為虛偽陳述，原確定判
    決有民事訴訟法第496條第1項第10款證人經具結後，就為判
    決基礎之證言為虛偽陳述之再審事由，提起本件再審之訴，
    再審原告並未主張證人經具結後，就為判決基礎之證言或有
    關事項為虛偽陳述，而有宣告有罪之判決或處罰之裁定已確
    定，或因證據不足以外之理由，而不能為有罪之確定判決或
    罰鍰之確定裁定，顯見揆諸前開說明，本件再審之訴，亦於
    法不合法，應予駁回。
三、據上論結，本件再審原告之訴為不合法，應依民事訴訟法第
    502條第1項、第78條、第85條第1項前段，裁定如主文。
中    華    民    國    100    年    8    月    30    日
                  民事第一庭    審判長法  官    丁振昌
                                      法  官    高明發
                                      法  官    李素靖
上為正本係照原本作成。
如對本裁定抗告，須於本裁定送達後10日內向本院提出抗告狀（
須附繕本），並應繳納抗告費新台幣1千元。
中    華    民    國    100    年    8    月    30    日
                                      書記官    李良倩